【裁判字號】    92,易,1155
【裁判日期】    920818
【裁判案由】    詐欺
【裁判全文】
臺灣高雄地方法院刑事判決                        九十二年度易字第一一五五號
    公  訴  人  臺灣高雄地方法院檢察署檢察官
    被      告  丙○○
右列被告因詐欺案件，經檢察官提起公訴（九十一年度偵緝字第一二七○號），本院
判決如左：
    主  文
丙○○共同連續幫助意圖為自己不法之所有，以詐術使人將本人之物交付，處有期徒
刑貳年。
    事  實
一、丙○○明知現今詐騙集團或不法份子為掩飾其不法獲利行徑，避免執法人員之追
    究處罰，經常以低利為誘餌，誘使貪圖小利之民眾開立銀行支票存款帳戶，俾向
    銀行請領空白支票使用，待民眾領得支票後，該詐騙集團或不法份子即以低利向
    上開民眾換取此等日後不會兌現之空白支票（即俗稱之「芭樂票」），其後再將
    該空白支票轉手販售予他人供該他人對外詐騙之用或作為其他各種不法用途使用
    。丙○○明知如此，惟因積欠他人債務約新台幣（下同）三、四十萬元，竟於民
    國八十八年三月間，聽從姓名年籍均不詳之綽號「阿南」之成年男子所言，同意
    向銀行請領空白支票，再以每本支票五萬元之代價賣給「阿南」。故丙○○主觀
    上預見其若將其所申領而日後不會兌現之空白支票賣予「阿南」，「阿南」將可
    能再把該空白支票賣予他人供他人詐騙之用或作為其他不法用途使用，而發生幫
    助他人詐欺取財之結果，卻仍容任該幫助詐欺結果之發生，並基於此種幫助詐欺
    取財之概括犯意，且與「阿南」基於共同幫助詐欺取財之犯意聯絡，由丙○○向
    不知情之吳燦明洽租高雄市○○區○○街一二九號店面，佯裝在該址經營「奇威
    廣告社」，並自同年四月二十六日起至同年六月十五日止，先後分別至高雄市農
    會信用部、第一商業銀行北高雄分行、聯邦商業銀行九如分行、台灣中小企業銀
    行九如分行、中國農民銀行三民分行、中興商業銀行高雄分行及泛亞銀行高雄分
    行等七家行庫，申請開立支票存款帳戶，向各該行庫佯稱因經營廣告生意需用支
    票為由，請領空白支票使用，待取得各該行庫所核發之空白支票簿本後，即以每
    本五萬元之代價，連續販售予「阿南」，共計販售七本而得款三十五萬元。嗣「
    阿南」及姓名年籍均不詳之綽號「阿義」之成年男子等人，即彼此基於共同幫助
    他人詐欺取財之犯意聯絡，由「阿義」以登報「支票借你使用」之廣告方式，在
    台南市、屏東市等地區，將上開丙○○之空白支票以每張四至五千元之價格，販
    售給台南市民李明益（另經檢察官偵辦）等需用支票者作為交易行騙之用，且因
    而自八十八年十一月二十九日起至八十九年一月二十九日止（起訴書誤載為自八
    十八年十一月二日起至八十九年五月九日止），接連退票，退票金額共計九百六
    十四萬二千元，使上開需用支票之交易相對人（如附表所示）陷於錯誤而為財物
    之交付。
二、案經法務部調查局高雄縣調查站移送臺灣高雄地方法院檢察署檢察官偵查起訴。
    理  由
一、訊據被告丙○○固坦承租賃前揭房屋，佯裝經營「奇威廣告社」，並於右開時、
    地向前揭七家行庫申請開立支票存款帳戶，待領得各該行庫所核發之空白支票簿
    本後，再以每本五萬元之代價賣給「阿南」，共計販售七本支票簿本而得款三十
    五萬元之事實，惟矢口否認有何幫助詐欺取財之犯行，辯稱：伊積欠他人債務達
    三、四十萬元，「阿南」說若伊去申請支票的話，每本會以五萬元代價向伊購買
    ，伊才會去申領支票。「阿南」只告訴伊要把支票給人家用，但詳細情形伊不清
    楚，伊知道支票若賣給別人是不可能兌現的，交易之他人可能因此受騙，但伊因
    缺錢用才不得已這樣做，伊不知道會跳票這麼多金額云云。經查：
  (一)被告於八十八年三月間，向不知情之吳燦明洽租高雄市○○區○○街一二九號店
    面，並該址設立「奇威廣告社」之事實，業據證人吳燦明於調查、偵查中證述綦
    詳。又被告於右開時、地向前揭七家行庫申請開立支票帳戶，並領得各該行庫所
    核發之空白支票簿本使用之事實，則有各該行庫之支票存款開戶申請書、支票存
    款往來約定書、被告國民身分證影本在卷可稽。另「阿義」以登報「支票借你使
    用」之廣告方式，在台南市、屏東市等地區，將上開被告之空白支票以每張四至
    五千元之價格，販售給台南市民李明益等需用支票者作為交易行騙之用，且因而
    自八十八年十一月二十九日起至八十九年一月二十九日止，接連退票，退票金額
    共計九百六十四萬二千元，使上開需用支票之交易相對人（如附表所示）陷於錯
    誤而為財物交付之事實，除據證人李明益、許秀悅、張麗月、乙○○、潘俊隆、
    莊淑珠於調查或偵查中各自就其如何向「阿義」買受支票或陷於錯誤受領該支票
    而交付財物等情證稱在卷外，並有支票暨退票理由單影本、退票明細及法務部調
    查局高雄縣調查站調查表附卷足憑。是以，上開各情應均堪認屬為真實。
  (二)次查，被告固坦承其將前揭支票簿本連續販賣給「阿南」，惟「阿南」及「阿義
    」等人究竟係如何使用被告所提供之前揭空白支票，經查並無證據證明被告確屬
    知情，則即便「阿南」及「阿義」等人嗣後再將該空白支票轉賣予他人而有幫助
    他人詐欺取財之事實，亦難認被告已有明知幫助他人詐欺取財之直接故意。故公
    訴意旨既認被告明知上情，自係認被告係基於幫助他人詐欺取財之直接故意而為
    本件犯行，已容有誤解。然則，雖本院以為被告並無幫助詐欺取財之直接故意，
    但衡諸常情，一般稍具常識之成年人均應明知現今詐騙集團或不法份子為掩飾其
    不法獲利行徑，避免執法人員之追究處罰，經常以低利為誘餌，誘使貪圖小利之
    民眾開立銀行支票存款帳戶，俾向銀行請領空白支票使用，待民眾領得支票後，
    該詐騙集團或不法份子即以低利向上開民眾換取此等日後不會兌現之空白支票（
    即俗稱之「芭樂票」），其後再將該空白支票轉手販售予他人供該他人對外詐騙
    之用或作為其他各種不法用途使用，此應為常人主觀上所可預見。是以，被告既
    因財務困窘，始同意至銀行開立支票存款帳戶，待領得空白支票後再賣給「阿南
    」，則被告之支票日後縱對外簽發，亦顯然無法兌領，此為被告所自承，「阿南
    」亦無不知之理，是該支票即無任何實質價值，惟「阿南」竟仍願以每本支票簿
    本五萬元之高價向被告購買，若非預計用於上述之不法用途，豈有如此容易讓被
    告營利之事？故被告主觀上應有預見「阿南」收購其之空白支票係預計充作上述
    不法用途甚明。被告主觀上既有所預見，竟仍連續販賣空白支票給「阿南」，容
    任日後他人因使用該支票而造成詐欺取財結果之發生，被告主觀上仍具幫助詐欺
    取財之間接故意，其理甚屬灼然。
  (三)綜上各項證據資料以觀，應足認定被告確有幫助他人詐欺取財之間接故意，而為
    本件犯行，其辯稱其對「阿南」取得前揭支票後如何使用並不知情，因而否認成
    立幫助詐欺取財之犯行云云，自無足取。準此，本件事證應屬明確，被告之犯行
    應堪認定。
二、核被告所為，係犯刑法第三百三十九條第一項詐欺取財罪之幫助犯，應依刑法第
    三十條第二項規定，依正犯之刑減輕之。又共同正犯之意思聯絡，原不以數人間
    直接發生者為限，即有間接之聯絡者，亦包括在內。如甲分別邀約乙、丙犯罪，
    雖乙、丙間彼此並無直接之聯絡，亦無礙於其為共同正犯之成立（參照最高法院
    七十七年度台上字第二一三五號判例）。是被告雖僅與「阿南」就本件犯行有犯
    意聯絡及行為分擔，惟「阿南」衡情應與「阿義」就本件犯行亦有犯意之聯絡與
    行為之分擔，其三人仍屬共同正犯。公訴意旨漏未論及「阿南」亦為本件犯行之
    共同正犯，容有未洽。被告先後多次幫助詐欺取財犯行，時間緊接，所犯構成要
    件相同，顯係基於概括犯意為之，為連續犯，依刑法第五十六條規定，以一罪論
    ，並加重其刑，且依法先加而後減。本院審酌被告為貪圖不法利益，竟提供俗稱
    之「芭樂票」供他人詐騙財物，嚴重扭曲支票作為交易信用工具之功能，影響金
    融交易秩序至鉅，亦為當今社會層出不窮之詐財事件所以發生之根源，其惡行自
    屬非輕，且實際上更造成他人高達九百餘萬元受損之詐財案件發生，致使他人追
    索無著，被告所為自應受有相當程度之刑事非難；惟另考量被告於本院審理時業
    能坦承本件部分之事實等一切情狀，酌情量處如主文所示之刑，以資懲儆。
據上論斷，應依刑事訴訟法第二百九十九條第一項前段、刑法第二十八條、第五十六
條、第三百三十九條第一項、第三十條，罰金罰鍰提高標準條例第一條前段，判決如
主文。
本案經檢察官黃彩秀到庭執行職務。
中      華      民      國    九十二    年      八      月     十八     日
                              臺灣高雄地方法院刑事第七庭
                                  法  官  陳信旗
右正本證明與原本無異。
如不服本判決，應於判決送達後十日內，向本院提出上訴狀。
                                  書記官  張家榮
中      華      民      國    九十二    年      八      月     十八     日
┌────────────────────────────────────┐
│附表                                          九十二年度易字第一一五五號│
├─────┬──────┬─────┬────┬─────┬──────┤
│票號      │付款銀行    │退票日    │面額（新│受害人    │備註        │
│          │            │          │台幣）  │          │            │
├─────┼──────┼─────┼────┼─────┼──────┤
│0000000   │聯邦商銀九如│八十九年一│一百八十│最佳女主角│            │
│          │分行        │月十二日  │萬元    │國際美容股│            │
│          │            │          │        │份有限公司│            │
│          │            │          │        │          │            │
├─────┼──────┼─────┼────┼─────┼──────┤
│0000000   │同右        │八十九年一│三十五萬│王振玉    │            │
│          │            │月六日    │元      │          │            │
├─────┼──────┼─────┼────┼─────┼──────┤
│0000000   │同右        │八十九年一│四十萬六│印度珠寶商│            │
│          │            │月十日    │千元    │jethva yog│            │
│          │            │          │        │eshkumar c│            │
│          │            │          │        │hakubhai  │            │
├─────┼──────┼─────┼────┼─────┼──────┤
│0000000   │一銀北高雄分│八十八年十│二十萬元│張峻熒    │    │
│          │行          │一月三十日│        │          │            │
│          │            │          │        │          │            │
├─────┼──────┼─────┼────┼─────┼──────┤
│0000000   │同右        │八十八年十│三十六萬│吳令紅    │            │
│          │            │一月三十日│元      │          │            │
│          │            │          │        │          │            │
├─────┼──────┼─────┼────┼─────┼──────┤
│0000000   │高市農會信用│八十九年一│三十萬元│奇珍海產企│            │
│          │部          │月四日    │        │業有限公司│            │
│          │            │          │        │鄭文仁    │            │
├─────┼──────┼─────┼────┼─────┼──────┤
│0000000   │泛亞銀行高雄│八十八年十│八十萬元│甲○○    │            │
│          │分行        │一月三十日│        │          │            │
│          │            │          │        │          │            │
├─────┼──────┼─────┼────┼─────┼──────┤
│0000000   │同右        │同右      │三十五萬│永合發企業│            │
│          │            │          │元      │有限公司鄭│            │
│          │            │          │        │啟增      │            │
├─────┼──────┼─────┼────┼─────┼──────┤
│0000000   │臺灣中小企銀│八十九年一│三百十五│乙○○    │            │
│          │九如分行    │月十八日  │萬六千元│          │            │
│          │            │          │        │          │            │
├─────┼──────┼─────┼────┼─────┼──────┤
│0000000   │同右        │八十八年十│九十二萬│高淑芳    │            │
│          │            │一月二十九│元      │          │            │
│          │            │日        │        │          │            │
├─────┼──────┼─────┼────┼─────┼──────┤
│0000000   │農民銀行三民│八十九年一│一百萬元│拜佩嵐    │            │
│          │分行        │月二十九日│        │          │            │
│          │            │          │        │          │            │
└─────┴──────┴─────┴────┴─────┴──────┘


司法院資訊處製作；財團法人民間司法改革基金會備份。
